【裁判字號】    94,上易,2204
【裁判日期】    950314
【裁判案由】    侵占
【裁判全文】
臺灣高等法院刑事判決                94年度上易字第2204號
上  訴  人
即  被  告  乙○○
上列上訴人因侵占案件，不服臺灣臺北地方法院94年度易字第
935號，中華民國94年10月27日第一審判決（起訴案號：臺灣臺
北地方法院檢察署94年度偵字第5453號），提起上訴，本院判決
如下：
    主  文
上訴駁回。
    事  實
一、乙○○原任職於設在臺北市中山區○○○路○段148號1樓之
    台仁有限公司（下稱台仁公司），擔任業務員，受客戶委託
    ，從事催收帳款及保管、交付收得款項等業務，為從事業務
    之人。民國90年12月5日，甲○○委託台仁公司自90年12月5
    日至91年12月4日止，向債務人許麗琳收取帳款新臺幣（下
    同）1百萬元，並約定台仁公司之佣金為實際催收取得款項
    之25%，並簽訂應收帳款委託管理合約書，台仁公司即指派
    簡祐緯（原名簡佑倫，85年4月18日更名，業經檢察官不起
    訴處分確定）、乙○○向許麗琳收取帳款，並由乙○○實際
    負責收款、保管事宜。原委託收款期限屆滿後，甲○○仍繼
    續委託台仁公司向許麗琳收取帳款，佣金仍按收取款項之25
    %計算。92年年中，簡祐緯、乙○○離開台仁公司，轉至設
    在臺北市○○區○○路3段12巷52弄8號1樓之金財信有限公
    司（下稱金財信公司）任職，甲○○仍委託簡祐緯向許麗琳
    收取帳款，依然以實際收得款項之25%計算佣金，並由乙○
    ○實際負責收取、保管帳款事宜。乙○○前後向許麗琳收得
    48萬元，扣除佣金後，本應交付甲○○總額36萬元，惟於92
    年3月17日、4月17日、5月27日、6月23日、7月15日，乙○
    ○連續向許麗琳收得10萬元帳款（共5次，每次2萬元），扣
    除佣金後，尚應交付7萬5千元予甲○○，然乙○○因急需用
    錢，竟基於意圖為自己不法所有之概括犯意，連續於收取上
    開5次款項後，將上開業務上持有之款項共計7萬5千元（扣
    除5千元佣金，每次1萬5千元）侵占入己並支用完畢。嗣因
    甲○○與許麗琳就債務數額進行結算，而查悉上情。
二、案經甲○○訴由臺灣臺北地方法院檢察署檢察官偵查並聲請
    簡易判決處刑。
    理  由
一、上訴人即被告乙○○固坦承將代為收取之7萬5千元挪用，惟
    辯稱係經告訴人甲○○同意借用，且已返還6萬元云云。經
    查：(1)上揭犯行業經證人簡祐緯、甲○○、許麗琳證述明
    確，並有卷附應收帳款委託管理合約書、被告向許麗琳收取
    款項之簽收紀錄表（偵查卷第9頁）、郭寶玉之泛亞銀行000
    000000000號帳戶存摺影本、簡祐緯之台新銀行建北分行000
    00000000000號帳戶存摺影本、告訴人木柵區農會000000000
    00000帳戶存摺影本、世華銀行000000000000帳戶存摺影本
    、告訴人之妻鄭多美簽收被告交付1萬5千元之收據等在卷可
    稽。(2)據告訴人甲○○證稱：其未指示被告或簡佑倫無須
    逐筆款項交回，未同意其等累積一定金額一筆交回等語（原
    審94年度易字第935號卷─下稱原審卷，第48頁背面），再
    觀諸卷附存摺影本及收據，被告及簡祐緯均係向許麗琳每收
    取2萬元後即交付1萬5千元與甲○○，並無累積至一定數額
    後再整筆交還之情形，則被告顯未得告訴人授權，得逐次收
    款累積至一定數額後再整筆交還甲○○之情，是被告於92年
    3月17日、4月17日、5月27日、6月23日、7月15日向許麗琳
    逐次收取款項後，連續多次侵占入己，亦堪認定。(3)被告
    辯稱告訴人同意其借用7萬5千元，惟告訴人否認借款予被告
    （原審卷第48頁背面），則被告辯稱向告訴人借款，並不可
    採；再者，雖被告提出存摺提款紀錄，辯稱已返還告訴人6
    萬元，僅欠1萬5千元云云，惟被告縱有提款之事實，然被告
    所領取之款項是否用於返還告訴人欠款，並無證據足資證明
    ，而告訴人亦堅詞否認收到6萬元，被告既無法證明已返還6
    萬元，此部分所辯，空言無據，並不足採。(4)綜上，本件
    事證明確，被告犯行堪以認定，應依法論科。
二、核被告所為，係犯刑法第336條第2項之業務侵占罪，被告先
    後5次業務侵占犯行，時間緊接，觸犯構成要件相同之罪名
    ，顯係基於概括犯意，應依連續犯之規定論以一罪，並依法
    加重其刑。公訴意旨認被告連續侵占款項達48萬元，然被告
    已將收得之28萬5千元交付與甲○○，僅7萬5千元侵占入己
    ，業經被告、告訴人供述明確，因檢察官認此部分之犯罪事
    實，與前開犯罪事實，具連續犯裁判上一罪之關係，爰不另
    為無罪之諭知，附此敘明。
三、原審以被告事證明確，依刑法第56條、第336條第2項、罰金
    罰鍰提高標準條例第1條前段，並審酌被告犯罪之目的、動
    機、手段、侵占款項次數及數額、所生危害、尚未賠償被害
    人及犯罪後之態度等一切情狀，量處有期徒刑7月，其認事
    用法並無違誤，量刑亦稱妥適，被告上訴並無理由，應予駁
    回。
據上論斷，應依刑事訴訟法第368條，判決如主文。
本案經檢察官方娜蓉蓉到庭執行職務。
中    華    民    國    95    年    3     月    14    日
                  刑事第十三庭  審判長法  官  曾德水
                                      法  官  廖紋妤
                                      法  官  杜惠錦
以上正本證明與原本無異。
不得上訴。
                                      書記官  楊秋鈴
中    華    民    國    95    年    3     月    14    日
附錄：本案論罪科刑法條全文
刑法第336條第2項
(公務公益侵占罪、業務侵占罪)
對於業務上所持有之物，犯前條第 1 項之罪者，處 6 月以上
5 年以下有期徒刑，得併科 3 千元以下罰金。


司法院資訊處製作；財團法人民間司法改革基金會備份。
